臺灣臺南地方法院民事判決　　　　　　　 96年度婚字第279號
原　　　告　甲○○
被　　　告　丙○○
上列當事人間請求離婚事件，經本院於民國96年12月5日言詞辯
論終結，判決如下：
    主      文
准原告與被告離婚。
訴訟費用新臺幣仟元由被告負擔。
    事實及理由
甲、程序方面：
　　被告未於言詞辯論期日到場，核無民事訴訟法第386條所列
    各款情形，爰依原告之聲請，由其一造辯論而為判決。
乙、實體方面：
一、原告主張：
（一）被告為大陸地區人民，兩造經友人介紹後於民國（下同）
      95年1月24日在大陸地區廣西省民政廳登記結婚，婚後原
      告積極幫被告辦理來台手續，先為被告取得入台取可證，
      再前往戶政事務所辦理結婚登記，並去派出所登記流動人
      口。嗣被告於95年6月26日來台，並與原告同住於原告戶
      籍地台南市○○街125巷12弄2號。
（二）茲原告於婚前即告知被告，希望其能照顧原告年老之父母
      ，被告並同意之。惟來台後，被告竟心生反悔且一直要求
      原告搬出去住，原告予以拒絕，被告就心情不好，並與原
      告鬧情緒，藉口吵架，讓原告無法睡覺，隔天亦無心工作
      。又被告屢要求外出工作，原告不予理會後，被告又開始
      吵著要回大陸，其後被告見無法達成其所要求，即告以原
      告稱要離婚，並要原告給予金錢云云，至此，原告方知被
      告只是利用與原告結婚，而要來台工作而已，被告並無意
      與原告過夫妻生活。兩造感情不睦下，被告於95年12月24
      日依限離台，96年過農曆年時，原告曾致電被告與之溝通
      並託友人拿生活費給被告，然被告表示拒絕再來台，且願
      意離婚而在原告委託友人拿去大陸之離婚協議書上簽妥姓
      名，此後即斷絕聯絡，被告迄今仍拒不來台，其所為顯係
      惡意遺棄原告於繼續狀態中，再被告僅利用與原告結婚而
      要來台工作，並無夫妻共同生活之意，如今夫妻感情已經
      蕩然無存，實無須勉強兩造維持有名無實之婚姻，爰依民
      法第1052條第1項第5款及同條第2項之規定，訴請判准兩
      造離婚等語。並聲明：如主文所示。
二、被告未於言詞辯論期日到場，惟據其書狀則陳述：伊同意離
    婚，但理由並不像原告所說那樣，伊並不是為了錢，為了工
    作才嫁給原告，且結婚前，原告並未告訴伊原告母親是長期
    臥床的人，要伊照顧其母親，要照顧到去世為止，原告每個
    月只給新台幣7000元，原告都把伊當作廉價勞工，伊不能接
    受，伊是可以照顧原告母親，但原告還有其他兄弟，伊覺得
    應該要分擔，不能都由伊來照顧，兩造都是為了這樣的事情
    在爭吵，伊不能接受原告用惡意遺棄的理由來說伊，伊是因
    原告的家庭因素，及兩造沒辦法溝通，所以伊也不想再待在
    台灣，就依限離台，伊不想再回台灣與原告同住，伊還是希
    望可以判決兩造離婚，因為伊已經沒辦法再跟原告共同生活
    了等語。
三、得心證之理由：
（一）按臺灣地區人民與大陸地區人民間之民事事件，除本條例
      另有規定外，適用臺灣地區之法律，又判決離婚之事由，
      依臺灣地區之法律，臺灣地區與大陸地區人民關係條例第
      41條第1項、第52條第2項分別定有明文。查本件原告為臺
      灣地區之人民，而被告為大陸地區之人民，則揆諸前揭規
      定，本件離婚事件，自應適用中華民國法律。
（二）查兩造於95年1月24日於大陸地區廣西壯族自治區南寧市
      結婚，兩造婚姻關係現仍存續中等情，有原告提出之戶籍
      謄本1件附卷可稽，復經本院依職權向台南市中西區戶政
      事務所調取兩造結婚登記資料核閱屬實，是此部分之事實
      堪予認定。
（三）次查原告主張兩造結婚後，被告來台之住所為台南市○○
      街125巷12弄2號之原告戶籍地，兩造並同居在此，詎被告
      於95 年12月24日返回大陸，原告曾致電被告，惟被告拒
      不來台，並在離婚協議書上簽妥姓名，此後即斷絕聯絡等
      情狀，業據原告提出流動人口單、離婚協議書各1件（上
      皆影本）為證，且核與證人乙○○到場證稱：「當初是我
      介紹原告給仲介的過去大陸娶被告的，後來被告跟我太太
      回桂林，原告有一直跟被告溝通，可是被告不想回來，我
      過年前有過去柳州接我太太回來，被告95年12月24日出境
      的，我是今年二月過去接我太太的，我有找到被告，原告
      請我幫忙帶生活費給被告，因為被告也不回來，所以原告
      就是拿那些錢給她當生活費，當時是原告要被告出去走一
      走，但被告出去之後就不回來，至今被告也都沒有回來過
      ，離婚協議書也是我拿去給被告簽的」等語相符（詳見96
      年7月25日言詞辯論筆錄）。又被告於95年6月26日入境台
      灣後，於95年12月24日出境，其後即未再來台等情，亦有
      內政部入出國及移民署以96年4月30日移署出停堯字第096
      10655660號函所檢送被告來台相關資料1份在卷可憑。而
      被告雖以上開言詞置辯，惟夫妻之同居義務為婚姻生活中
      首要基礎，在此基礎上，夫妻應共同建立互相照顧之信念
      ，至照顧夫或妻之年邁父母，為婚姻之附隨義務，夫妻對
      此若有爭執，應循適當之溝通管道，非以離家或避不見面
      為其手段，是被告之抗辯並無理由，則原告主張之事實，
      堪認為真實。
（四）再按夫妻互負同居之義務，但有不能同居之正當理由者，
      不在此限，民法第1001條定有明文。因之夫妻互負同居義
      務，在婚姻關係存續中，苟非證明有不堪同居之虐待，或
      有其他正當理由，即不得由一造拒絕同居（最高法院18年
      上字第2129號、19年上字第2693號判例意旨參照）。又夫
      妻之住所，由雙方共同協議之；夫妻之一方以惡意遺棄他
      方在繼續狀態中，他方得向法院請求離婚，民法第1002條
      第1項前段、第1052條第1項第5款分別定有明文。夫妻之
      一方無正當理由而與他方別居，有違背同居義務之客觀事
      實，並有拒絕同居之主觀情事，即係民法第1052條第1項
      第5款所謂以惡意遺棄他方（最高法院29年上字第254號判
      例參照）。經查本件兩造於95年1月24日在大陸地區結婚
      ，婚後被告入境台灣與原告同居在台南市○○街125巷12
      弄2號，自堪認兩造於婚後以前開處所為住所，兩造應於
      該處履行同居義務，詎被告於95年12月24日返回大陸地區
      後，迄今未再返台與原告同居，被告既未舉證證明其有何
      拒絕同居之正當理由，即屬無正當理由拒絕與原告同居，
      客觀上已有違背同居義務之事實，且被告離開兩造之住所
      已近1年，期間並於電話聯繫中告知原告其拒絕來台，亦
      堪認被告有拒絕與原告同居之主觀情事，揆諸前開判例意
      旨，被告顯係惡意遺棄原告在繼續狀態中，從而，原告依
      據民法第1052條第1項第5款之規定訴請離婚，即屬正當，
      依法應予准許。
（五）再原告本於民法第1052條第1項第5款、第2項之規定，提
      起本件訴訟請求裁判離婚，此種起訴之形態，學者謂之為
      重疊的訴之合併，其訴訟標的雖有數項，然僅有單一之聲
      明，法院應就原告所主張之數項訴訟標的逐一審理，如其
      中一項標的之請求為無理由時，仍須就他項標的之請求審
      判，若認其中一項請求為有理由，即可為原告勝訴之判決
      ，就他項標的無須更為審判，法院如就數項標的同時判決
      ，則為法所不許。因之，本院既認原告依民法第1052條第
      1項第5款之規定，請求裁判離婚為有理由，就他項標的自
      無須更為審判，併此敘明。
丙、結論：
    本件原告之訴為有理由，依民事訴訟法第385條第1項前段、
    第78條，判決如主文。
中　　華　　民　　國　　96　　年　　12　　月　　19　　日
                  家事法庭    法　官　鍾宗霖
以上正本係照原本作成。
如對本判決上訴，須於判決送達後20日內向本院提出上訴狀。
中　　華　　民　　國　　96　　年　　12　　月　　19　　日
                              書記官　周曉萍
